【裁判字號】    97,交聲,1535
【裁判日期】    970815
【裁判案由】    聲明異議
【裁判全文】
臺灣高雄地方法院刑事裁定            97年度交聲字第1535號
原處分機關  高雄市政府交通局
異  議  人  甲○○
上列受處分人因違反道路交通管理處罰條例案件，對於高雄市交
通事件裁決中心民國97年6 月18日所為之裁決處分（處分案號：
高市交裁字第裁32-BO0000000號）聲明異議，本院裁定如下：
    主  文
原處分撤銷。
甲○○不罰。
    理  由
一、聲明異議意旨略以：受處分人即異議人於民國97年5 月8 日
    上午10時45分許，駕駛車號8135-XJ 自用小客車，行經高雄
    市○○○路578 號前，因未懸掛前車牌遭警攔檢舉發，並經
    原處分機關以領有牌號未懸掛為由，依道路交通管理處罰條
    例第12條第1 項第7 款、第2 項第7 款規定，裁罰新台幣（
    下同）5400元。惟該前車牌係於遭攔檢前2 、3 日因使用後
    ，固定處一邊已斷裂，另一邊亦將斷裂，異議人即將該前車
    牌拆下，並於遭攔檢當時正前往新進汽車修理廠修護，詎於
    途中遭警攔檢，異議人並非故意未懸掛車牌，原處分機關未
    予詳查即遽為裁決，實有未洽，爰依法聲明異議等語。
二、按違反行政法上義務之行為非出於故意或過失者，不予處罰
    ，行政罰法第7 條第1 項定有明文，又按汽車號牌每車2 面
    ，應正面懸掛固定於車輛前後端之明顯適當位置，道路交通
    安全規則第11條第1 項第1 款定有明文。次按汽車已領有號
    牌而未懸掛或不依指定位置懸掛者，處汽車所有人3600元以
    上1 萬800 元以下罰鍰，禁止其駕駛，並吊銷其牌照，道路
    交通管理處罰條例第12條第1 項第7 款、第2 項亦分別定有
    明文。道路交通管理處罰條例第12條第1 項第7 款之立法理
    由為「原條例中第12、13、14、33、40條之相關規定對『惡
    意』未懸掛車牌者罰則不明確，罰鍰過輕，有違比例原則。
    本條增列第7 款」等情，有該立法理由附卷可參。準此而論
    ，本條款，應係處罰已領有號牌而「惡意」、「故意」未懸
    掛號牌或不依指定位置懸掛甚明。又參諸汽車懸掛號牌之目
    的除係供行車之許可憑證（道路交通安全規則第8 條）外，
    兼有為防止違規不易逕行舉發及肇事不易稽查等用意。顯見
    道路交通管理處罰條例第12條第1 項第7 款之處罰範圍，應
    係針對惡意、故意未懸掛車牌，致影響行車管理，及產生違
    規不易逕行舉發及肇事不易稽查之情事。因此，縱行為人有
    領有號牌而未懸掛之情形，但如無前開情事，而有正當理由
    ，自不應加以處罰之。
三、經查：
  (一)異議人於上開時、地，駕駛前揭自用小客車，因領有號牌未
    懸掛，遭警當場舉發，為異議人所自承在卷，並經證人即警
    員陳建樺於本院調查時證述在卷，復有高雄市政府警察局97
    年5 月8 日高市警交字第B00000000 號舉發違反道路交通管
    理事件通知單、高雄市政府97年6 月18日違反道路交通管理
    事件裁決書各1 份、照片影本2 幀在卷可稽，上開事實，自
    堪以認定。
  (二)異議人上開自用小客車之前車牌因使用後，固定處產生斷裂
    無法固定等情，已據異議人陳述在卷，且依卷附照片1 幀在
    卷可佐，足證遭攔檢時螺絲與固定座均鎖在前車牌上，依常
    情而論，如異議人為使不易逕行舉發及肇事不易稽查而故意
    拆卸車牌，應直接將螺絲鬆開即可，無庸將車牌固定座折斷
    拆下，是異議人主張上開前車牌係因使用後固定處產生斷裂
    無法固定，始將其折下等語，尚非不可採。又異議人確實於
    查獲當日前往新進汽車修護廠將前車牌固定，亦有該修護廠
    估價單據1 紙在卷可稽，是異議人上開所辯：當日係於前往
    維修廠途中，當時並已將未懸掛號牌之原因向取締警員說明
    ，並非故意不加以懸掛號牌等情，自堪信為真實。
  (三)是該車雖未依規定懸掛車牌而行駛，但係因車牌固定座損壞
    無法固定車牌，而欲前往修車廠維修，尚難認有「惡意」或
    「故意」未懸掛車牌之情事，而有正當理由，亦不致影響行
    車管理，及產生違規不易逕行舉發及肇事不易稽查之情事，
    衡諸上開說明，自不應加以處罰。
四、是原處分機關對異議人逕為裁罰，難認適法，異議人本件之
    異議，為有理由，自應由本院將原處分機關之處分撤銷，改
    諭知異議人不罰，以資適法。
五、據上論斷，應依道路交通案件處理辦法第20條前段，裁定如
    主文。
中    華    民    國    97    年    8     月    15    日
                     交通法庭  法  官  施介元
以上正本證明與原本無異。
如不服本裁定應於送達後5日內向本院提出抗告狀。
中    華    民    國    97    年    8     月    15    日
                                書記官  葉玉芬


司法院資訊處製作；財團法人民間司法改革基金會備份。
